【裁判字號】    95,交聲,1740
【裁判日期】    951229
【裁判案由】    交管條例聲異
【裁判全文】
臺灣板橋地方法院刑事裁定            95年度交聲字第1740號
原處分機關  交通部公路總局臺北區監理所蘆洲監理站
異  議  人
即受處分人  甲○○
上列受處分人因違反道路交通管理處罰條例案件，對於交通部公
路總局臺北區監理所蘆洲監理站中華民國九十五年十月二十六日
所為北監蘆字裁四六─ＣＧ0000000號裁決處分聲明異議
，本院裁定如下：
    主  文
原處分撤銷。
甲○○汽車駕駛人，行經有燈光號誌管制之交岔路口闖紅燈，處
罰鍰新臺幣肆仟伍佰元，並記違規點數參點。
    理  由
一、按汽車駕駛人，行經有燈光號誌管制之交岔路口闖紅燈者，
    處新臺幣（下同）一千八百元以上，五千四百元以下罰鍰，
    並記違規點數三點，道路交通管理處罰條例第五十三條、第
    六十三條第一項第三款分別定有明文。次按「汽車駕駛人之
    行為有左列情形之一，當場不能或不宜攔截製單舉發者，得
    對汽車所有人逕行舉發處罰：一闖紅燈或平交道。‧‧‧」
    、「前項逕行舉發，應記明車輛牌照號碼、車型等可資辨明
    之資料，查明汽車所有人姓名或名稱、住址後，製單舉發處
    罰之。」，修正前道路交通管理處罰條例第七之二條第一項
    第一款、第四款、第二項亦規定甚明（上開規定於該條例九
    十四年十二月二十八日修正公布後，僅作部分文字更動，並
    將原第七之二條第二項移列至第四項，實質內容並無變更）
    。又逕行舉發違反道路交通管理事件，經汽車所有人依通知
    單之應到案日期前到案，並告知違規駕駛人姓名、身分證統
    一編號及住址者，處罰機關應即另行通知違規駕駛人到案依
    法處理；逾應到案日期，處罰機關應依本條例第八十五條第
    三項規定，處罰汽車所有人，亦據違反道路交通管理事件統
    一裁罰標準及處理細則第二十四條與修正前八十五條第三項
    規定甚明；而道路交通管理處罰條例於九十四年十二月二十
    八日修正公布後，亦於同條例第八十五條第一項規定：「本
    條例之處罰，受舉發違反道路交通管理事件之受處罰人，認
    為受舉發之違規行為應歸責他人者，應於舉發違反道路交通
    管理事件通知單應到案日期前，檢附相關證據及應歸責人相
    關證明文件，向處罰機關告知應歸責人，處罰機關應即另行
    通知應歸責人到案依法處理。逾期未依規定辦理者，仍依本
    條例各該違反條款規定處罰。」，核與上開違反道路交通管
    理事件統一裁罰標準及處理細則第二十四條與修正前八十五
    條第三項規定意旨相同，僅規定體例及文字有所更動。次按
    「送達，於應受送達人之住居所、事務所或營業所為之。但
    在行政機關辦公處所或他處會晤應受送達人時，得於會晤處
    所為之。」、「於應送達處所不獲會晤應受送達人時，得將
    文書付與有辨別事理能力之同居人、受僱人或應送達處所之
    接收郵件人員。」、「送達，不能依前二條規定為之者，得
    將文書寄存送達地之地方自治或警察機關，並作送達通知書
    兩份，一份黏貼於應受送達人住居所、事務所、營業所或其
    就業處所門首，另一份交由鄰居轉交或置於該送達處所信箱
    或其他適當位置，以為送達。」、「前項情形，由郵政機關
    為送達者，得將文書寄存於送達地之郵政機關。」，行政程
    序法第七十二條第一項、第七十三條第一項、第七十四條第
    一項、第二項分別規定明確。
二、本件舉發機關臺北縣政府警察局交通隊以受處分人即異議人
    甲○○所有車牌號碼為Ｍ六六─一七一號之重型機車，於民
    國九十四年六月二十一日十三時十二分許，行經臺北縣蘆洲
    市○○路與永樂街口時，其駕駛人有闖越紅燈之違規行為，
    經自動拍照設備攝影存證後，據以製單逕行舉發，此有臺北
    縣政府警察局北縣警交字第ＣＧ0000000號舉發違反
    道路交通管理事件通知單在卷可稽。嗣原處分機關並據以裁
    決，以異議人違反道路交通管理處罰條例第五十三條（裁決
    書贅引第一項）之規定，裁處罰鍰四千五百元，此亦有交通
    部公路總局臺北區監理所板橋監理站蘆洲監理站北監蘆字裁
    四六─ＣＧ0000000號違反道路交通管理事件裁決書
    附卷可據。
三、異議意旨略以伊雖有上開違規行為，然從未收受舉發通知單
    之送達，無從知悉遭舉發之狀況，致無法依最低罰鍰自行繳
    納云云，提出本件異議。
四：經查：
  (一)異議人騎乘上開機車於前揭時地有闖紅燈之違規行為，經警
    依自動照相設備拍攝之存證相片逕行舉發，此為異議人自承
    明確在卷，並有卷附存證相片二幀與臺北縣政府警察局北縣
    警交字第ＣＧ0000000號舉發違反道路交通管理事件
    通知單在卷可據。
  (二)又舉發機關填製上開舉發通知單後，係向異議人住所地即臺
    北縣三重市○○路○段二一五巷三六號二樓以郵寄方式寄送
    ，惟因無人收受經郵局招領逾期後退回舉發機關，嗣舉發機
    關再次以郵寄方式向異議人上址住所寄送舉發通知單，並指
    定到案期日為九十四年十一月三十日，惟仍未獲會晤本人亦
    無受領文書之同居人、受僱人或應送達處所之接收郵件人員
    ，遂依上開行政程序法關於寄存送達之規定，於九十四年十
    一月十八日將該舉發通知書寄存於三重四支郵局，並作送達
    通知書二份，一份粘貼於應受送達人門首，另一份置於受送
    達處所信箱或適當位置，以為送達，此有臺北縣政府警察局
    九十五年十一月二十四日北縣警交字第○九五○一六九九四
    二號函及所附送達證書、交寄大宗掛號函件存根與退件明細
    影本等在卷可憑，是該舉發通知書業依寄存送達之規定，於
    九十四年十一月十八日合法送達異議人無誤。則異議人雖未
    實際接獲舉發通知書，惟原舉發機關既係依上開法定程序送
    達，自己發生合法送達之效力，不因異議人實際上有無收受
    而有所異。
  (三)再者道路交通管理處罰條例所定罰鍰之處罰，受處罰人接獲
    違反道路交通管理事件通知單後，於十五日內得不經裁決，
    逕依第九十二條第三項之罰鍰基準規定，向指定之處所繳納
    結案；不服舉發事實者，應於十五日內，向處罰機關陳述意
    見；其不依通知所定期限前往指定處所聽候裁決，且未依規
    定期限繳納罰鍰結案或向處罰機關陳述意見者，處罰機關得
    逕行裁決之；又違反道路交通管理處罰條例第五十三條之規
    定，逾越應到案期限三十日以上繳納罰鍰或逕行裁決處罰者
    ，機車部分處罰四千五百元，道路交通管理處罰條例第九條
    第一項及違反道路交通管理事件統一裁罰準表分別規定甚明
    。本件異議人係於九十五年九月二十日始至原處分機關到案
    陳述，有交通部公路總局臺北區監理所蘆洲監理站交通違規
    陳述單在卷可按，顯已逾原指定到案日即九十四年十一月三
    十日達十五日以上，則處分機關依上開規定及違反道路交通
    管理事件統一裁罰準表所定之標準，裁處罰鍰四千五百元，
    亦無於法不符之處，是異議人執此而為異議，容無理由。
  (四)然異議人固有上述違規行為，惟原處分機關僅依道路交通管
    理處罰條例第五十三條（裁決書贅引第一項）之規定，裁處
    異議人罰鍰新臺幣四千五百元，漏未依同條例第六十三條第
    一項第三款之規定，記違規點數三點，於法尚有未合。是以
    異議人提出本件異議雖無理由，然原處分既有上述可議之處
    ，仍無可維持，爰依法撤銷原處分，另行裁處如主文，以期
    適法。
據上論斷，應依道路交通案件處理辦法第二十條，裁定如主文。
中    華    民    國    95    年    12    月    29    日
                  交通法庭  法  官  楊  博  欽
以上正本證明與原本無異
如不服本裁定應於送達後五日內向本院提出抗告狀
                            書記官  李  慈  容
中    華    民    國    95    年    12    月    29    日


司法院資訊處製作；財團法人民間司法改革基金會備份。
